最高法院刑事判決　　　　　　　九十四年度台上字第三九七號
　　上　訴　人　甲○○
　　　　　　　　　　　　（另案在台灣高雄第二監獄執行）
　　　　　　　　乙○○
　　　　　　　　　　　　之1
　　　　　　　　　　　　（另案在台灣高雄第二監獄執行）
上列上訴人等因加重強盜等罪案件，不服台灣高等法院高雄分院
中華民國九十三年十月十九日第二審判決（九十三年度上訴字第
八二七號，起訴案號：台灣高雄地方法院檢察署九十二年度偵字
第二六０五０號、九十三年度偵字第一九六八號），提起上訴，
本院判決如下：
    主  文
上訴駁回。
    理  由
一甲○○部分：
按第三審上訴書狀，應述上訴理由，其未述者，得於提起上
訴後十日內補提理由書於原審法院，已逾上述期間，而於第三審
法院未判決前仍未提出上訴理由書狀者，第三審法院應以判決駁
回之，刑事訴訟法第三百八十二條第一項、第三百九十五條後段
規定甚明。本件上訴人甲○○因加重強盜案件，不服原審判決，
於民國九十三年十一月十日提起上訴，並未述理由，迄今逾期
已久，於本院未判決前仍未提出，依上開規定，其上訴自非合法
，應予駁回（原判決論處甲○○連續詐欺、傷害及連續加重竊盜
罪刑部分，因甲○○未上訴已告確定）。
二乙○○部分：
按刑事訴訟法第三百七十七條規定：上訴於第三審法院，非以判
決違背法令為理由不得為之，是提起第三審上訴，應以原判決違
背法令為理由，係屬法定要件，如果上訴理由狀並未依據卷內訴
訟資料具體指摘原判決不適用何種法則或如何適用不當，或所指
摘原判決違法情事顯與法律規定得為第三審上訴理由之違法情形
不相適合時，均應認其上訴為違背法律上之程式，予以駁回。
本件原判決關於上訴人乙○○部分，維持第一審論處乙○○共同
連續意圖為自己不法之所有，帶兇器，以強暴至使不能抗拒而
取他人之物累犯，處有期徒刑柒年捌月之判決，駁回乙○○在第
二審之上訴，已詳所憑之證據及認定之理由，從形式上觀察，
原判決並無違背法令之情形。乙○○上訴意旨略稱：(一)乙○○受
甲○○之慫恿及利用，持西瓜刀強劫中日超商，並無傷害店員之
犯意，強取之現金均由甲○○取走；又上開強盜之事實如果屬實
，早已被其他顧客發現而報警，乙○○自白認罪，係求法院輕判
，但事實仍有疑點。(二)乙○○於九十二年七月二十五日，因右肱
股開放性骨折，開刀治療期間，右手根本無力，吃飯、穿衣皆賴
人幫忙，如何強盜宋秀玲之久大超商？且證人宋秀玲於警訊供稱
：「只覺得身材有些相似，不確定歹徒是否為被告（乙○○）」
，於第一審供稱：「無法由乙○○之音調（口音）辨識是否為當
日之搶匪」；此有利於乙○○之證據，檢察官並未調查，僅憑甲
○○之證詞而認定乙○○係共犯，此部分應為無罪之判決等語。
惟查：(一)乙○○與甲○○共同為本件之加重強盜行為時，是否有
故意傷害被害人許偉倫、李信輝之故意及犯罪所得之現款是否由
甲○○獨自取走而致乙○○未分得現款，均與本件加重強盜罪之
構成要件無關，又渠等於強盜中日超商及翁財記超商時，若無其
他顧客發現並報警，亦不能為有利於乙○○之認定，上訴意旨(一)
係就原審採證認事之適法職權行使，再為事實上之爭執，自非適
法。(二)原判決並未以證人宋秀玲之供述作為論處乙○○本件加重
強盜罪刑之證據，原判決關於此部分，於理由欄說明：「併辦意
旨（台灣高雄地方法院檢察署九十三年度偵字第八四五九號）另
以：被告乙○○與名籍不詳之男子，共同基於意圖為自己不法所
有之犯意聯絡，於九十二年十一月二日上午十時許，共同騎乘機
車前往高雄市○○區○○街六十五號久大超商，由上開名籍不詳
之男子在久大超商外發動機車等候，乙○○則頭戴全罩式安全帽
，身著黃色雨衣，並持客觀上可作為兇器之武士刀一把，進入該
超商內，持小武士刀向店員宋秀玲喝令不要動、搶劫等語，繼而
與宋秀玲發生拉扯，並在雙方拉扯中，持上開小武士刀砍傷宋秀
玲之左手腕及左手臂，而後下手洗劫櫃台內現金九百五十元（新
台幣），得款後共同騎乘機車逃逸，因認被告乙○○就此部分，
亦涉犯刑法第三百三十條第一項之攜帶兇器強盜罪嫌云云；經查
：被告乙○○於九十二年七月二十五日因右肱股開放性骨折、右
側橈骨神經損傷，而裝設暫時性鐵架外固定，至同年十二月二十
四日始移除，其間一般合適衣服無法穿著，若著衣服會有明顯突
起，而拆除鐵架應由醫生為之，且因神經損傷，乙○○右側之力
道應甚弱等情，有財團法人長庚紀念醫院高雄分院九十三年六月
九日（九三）長庚院高字第三五三一五七號函、邱綜合醫院九十
三年五月二十九日邱醫字第九三０五九號函在卷可考，核與證人
即乙○○之母親林黃美玲於原審審理時證稱：乙○○於九十二年
七月至十二月期間，因右手受傷，故吃飯、洗澡都要靠人幫忙等
情相符。是於右揭案發時間，被告乙○○因骨折、神經損傷接受
醫療中，且右側力道甚弱，是否仍能持刀進入超商強盜他人財物
，已有可疑，況證人即久大超商之店員宋秀玲於原審審理時證稱
：伊與搶匪扭打時，覺得搶匪之右手力量甚大，且伊在警局時是
對警員陳稱伊不確定歹徒是否為被告，雖身材有些微相似，但因
伊當時沒有看到搶匪之面貌，故無法確定等語，顯未明確指認被
告乙○○就是強盜之人。且經被告乙○○於原審當庭口述：『不
要動，搶劫，把錢拿出來』等語，宋秀玲仍無法由其口音辨識其
音調是否即為當日之搶匪乙節，此外，檢察官復未舉證證明被告
乙○○確有上開併案意旨所指之強盜犯行，依上開說明，被告乙
○○此部分之犯罪即屬不能證明，是併案意旨之事實即與本件論
罪科刑部分無連續犯之裁判上一罪關係，應將此併案部分之事實
退由檢察官另行偵查處理」；原判決已為有利於乙○○之認定，
上訴意旨(二)與被告上訴應以為自己之利益為限之原則不符，亦非
適法之上訴理由。其他上訴意旨並未依據卷內資料具體指摘原判
決之認定事實及適用法則，究係如何違背法令，均非適法。綜上
，應認乙○○之上訴為違背法律上之程式，予以駁回。
據上論結，應依刑事訴訟法第三百九十五條前段，判決如主文。
中　　華　　民　　國　九十四　年　　一　　月二十一　日
                      最高法院刑事第一庭
                          審判長法官  施　文　仁
                                法官  林　永　茂
                                法官  蕭　仰　歸
                                法官  林　開　任
                                法官  林　立　華
      本件正本證明與原本無異
                                      書  記  官
中　　華　　民　　國　九十四　年　　一　　月　二十七　日
                                                      Ｋ
